臺灣高等法院臺中分院刑事裁定　
111年度聲再字第137號
再審聲請人  
即受判決人  陳叙靜


上列聲請人因過失傷害案件，對於本院110年度交上易字第748號
中華民國111年4月28日第二審確定判決(第一審案號：臺灣臺中
地方法院109年度交易字第627號；起訴案號：臺灣臺中地方檢察
署109年度偵字第10208號），聲請再審，本院裁定如下：
    主  文
再審之聲請駁回。
    理  由
一、再審聲請人即受判決人陳叙靜(下稱聲請人)聲請意旨略以：
(一)聲請人因過失傷害案件，經本院110年度交上易字第748號判
    決判處罪刑確定，該確定判決認定聲請人犯罪，是根據臺灣
    臺中地方法院(下稱臺中地院)勘驗筆錄、監視器錄影畫面截
    圖、告訴人賴照榮於警詢、檢察事務官調查時之指述及告訴
    人出具之診斷證明書，認為告訴人因本件車禍事故受有「左
    側手肘擦傷、左側膝部挫傷併拉傷、右側手肘挫傷」。惟原
    判決漏未審酌：①監視器錄影畫面「108.10.22員警到場酒測
    #1」、「108.10.22員警到場酒測#2」、「108.10.22交警事
    故處理#1」及「108.10.22交警事故處理#2」；②兩車碰撞後
    ，告訴人之人、車未倒，右側手肘未遭碰撞之客觀事實(見
    監視器錄影畫面「CH01_00000000000000_00000000000000.a
    vi」(下稱「CH01.avi」)、「CH02_00000000000000_000000
    00000000.avi」(下稱「CH02.avi」)及「IMG_4801.MOV」；
    及③前揭病名於臨床診治時的判斷方式等。足生影響於原判
    決。茲分述如下：
  1.本件車禍事故發生後，員警到場酒測時，告訴人雙手衣袖反
    摺，酒測過程中，聲請人站在告訴人身旁，近距離親眼目睹
    告訴人左側手肘皮膚光滑無損、未有任何擦痕，是以告訴人
    左側手肘並未因本起車禍而受有擦傷。
 (1)依據「KingNet國家網路醫藥」之網站資料及「傷口達人」
    部落格文章：「擦傷」為皮膚表皮因摩擦而造成的開放性傷
    口。
 (2)承前，「擦傷」會在皮膚表面留下傷口，且依一般人生活經
    驗，此類傷口在受傷當下便已形成，為一般人肉眼可見，但
    是依據 「臺中市政府警察局道路交通事故談話紀錄表」之
    記載，告訴人於民國108年10月22日製作現場筆錄時，並未
    指述其左側手肘受有擦傷，又依監視器錄影畫面「108.10.2
    2交警事故處理#1」、「108.10.22交警事故處理#2」所示，
    交通警察現場事故處理及製作現場筆錄時，告訴人雙手衣袖
    反摺、左側手肘外露，如果告訴人左側手肘真受有擦傷，員
    警必會看見而加以記錄，但是現場筆錄並未有告訴人「左側
    手肘擦傷」的相關記載，益徵告訴人左側手肘並未因本件車
    禍事故而受有擦傷。
 (3)依監視器錄影畫面「108.10.22員警到場酒測#1」及「108.1
    0.22員警到場酒測#2」所示，員警對雙方進行酒測的過程中
    ，告訴人時不時雙手插腰、雙手交叉環抱於胸前、彎曲左側
    手肘、順暢自如地揮舞左手；依監視器錄影畫面「108.10.2
    2交警事故處理#1」所示，告訴人時有舉起左手抓頭的姿勢
    ；依監視器錄影畫面「108.10.22交警事故處理#2」所示，
    告訴人做完現場筆錄下警車，順勢以左手順暢無礙地關上警
    車車門；上情亦有卷存監視器錄影畫面勘驗紀錄及截圖可參
    。依常理研判，若告訴人左側手肘受有擦傷，則「彎曲手肘
    」的姿勢必會使其左側手肘擦傷處的皮膚受到拉扯，傷處定
    當愈加疼痛，而基於人類自我保護、避免痛苦危害之本能，
    若告訴人左側手肘真有受傷，必然不會持此姿勢。故觀其情
    狀、樣態，益徵告訴人左側手肘並未因本件車禍事故而受有
    擦傷。 
  2.依監視器錄影畫面「CH01.avi」、「CH02.avi」及「IMG_48
    01.MOV」所示，聲請人車輛車尾與告訴人機車左側發生碰撞
    後，兩車相互卡住，告訴人之人、車均未傾倒。告訴人既未
    摔倒在地，且右側手肘亦未遭受碰撞，故其「右肘」之傷勢
    ，顯然並非因本件車禍兩車碰撞所造成。惟原判決漏未審酌
    此一客觀事實，復又未查「挫傷」於臨床診治時的判斷方式
    ，逕認告訴人右側手肘因本件交通事故而受有挫傷。
 (1)依據東元綜合醫院之網路衛教資料、中華民國藥師公會全國
    聯合會具名提供之網路文章、及「KingNet國家網路醫藥」
    之網站資料：「挫傷」為身體受到打撲、跌倒、衝撞、摔落
    等鈍力撞擊所造成的非開放性傷口。
 (2)承前，「挫傷」為身體部位受到鈍力撞擊所造成，而聲請人
    車輛車尾與告訴人機車左側發生碰撞後，告訴人之人、車均
    未傾倒，告訴人右側手肘未遭受碰撞，故不致因本件車禍事
    故而受有挫傷。 
 (3)依監視器錄影晝面「CH02.avi」及「IMG_4801.MOV」所示，
    兩車碰撞後相互卡住，待兩車脫離後，告訴人起身站立、俯
    身伸出右手檢視機車左後側車身、以右手扶住機車尾部並將
    機車往前推行、俯身以右手撿拾掉落在地上的日光燈燈管後
    ，接著以右手扶住機車尾部繼續將機車推行回其住家。此期
    間，告訴人靈活順暢地使用其右手，絲毫沒有受傷跡象，益
    徵告訴人右側手肘未因本起車禍事故而受有任何傷害。
 (4)依監視器錄影晝面「108.10.22員警到場酒測#1」所示，告
    訴人酒測完畢後，接過員警的酒測單，並以右手在其上簽名
    ；依監視器錄影畫面「108.10.22交警事故處理#1」及「108
    .10.22交警事故處理#2」所示，告訴人上、下警車時，以右
    手開啟、關閉車門。此期間告訴人順暢無礙地使用其右手，
    絲毫沒有受傷跡象，益徵告訴人右側手肘並未因本起車禍事
    故而受有任何傷害。
  3.依據「臺中市政府警察局道路交通事故談話紀錄表」之記 
    載，告訴人於108年10月22日製作現場筆錄時，並未指述其
    左側膝部受傷。
 (1)依據東元綜合醫院之網路衛教資料及永恆美診所之網路衛教
    資料：「拉傷」的程度可分為輕度、中度、重度三級，即使
    是「輕度拉傷」，雖然外觀並無特殊異常，但在肌肉用力或
    按壓時，亦會引起疼痛。
 (2)承前，「拉傷」的身體部位在肌肉用力或按壓時，會引起疼
    痛，若告訴人左側膝部受有挫傷併拉傷，在行走時應會感知
    傷處疼痛，而告訴人於製作現場筆錄時未加以指述，則其左
    側膝部之傷勢是否為本件車禍事故所造成，即非無疑！
 (3)「膝蓋」為人體重要關節，若膝蓋拉傷，則行走時必會因使
    力而感到疼痛，從而無法行動自如或成跛行姿態，惟依監視
    器錄影畫面「108.10.22員警到場酒測#1」、「108.10.22員
    警到場酒測#2」、「108.10.22交警事故處理#1」及「108.1
    0.22交警事故處理#2」所示，告訴人於員警到場酒測及交警
    現場處理之際，皆行動自如、步態穩健正常，甚且還有小跑
    步之舉動，觀其情狀、樣態，確實難認告訴人左側膝部有因
    本件車禍事故而受有傷害。
 (4)承前，告訴人於兩車碰撞後，猶能行動自如、步態穩健正常
    ，甚且還有小跑步之舉動，由此反推，聲請人主張告訴人左
    膝傷勢非因本件車禍事故而起的辯解，自不能排除其可能性
    。
  4.承前所述，依監視器錄影畫面「108.10.22員警到場酒測#  
     1」、「108.10.22員警到場酒測#2」、「108.10.22交警事
    故處理#1」及「108.10.22交警事故處理#2」所示，告訴人
    於兩車碰撞後，猶能靈活無礙地使用其雙手，並且行走自如
    ，而告訴人於車禍發生之後前往衛生福利部○○醫院急診之前
    ，曾於同日上午「09時30分35秒許」獨自騎乘機車外出，至
    「09時45分35秒許」返家，嗣後於「09時51分50秒許」再度
    騎乘機車外出，此皆有監視器錄影晝面可憑。告訴人遲至當
    日上午「10時35、36分許」才至衛生福利部○○醫院急診，於
    「10時47分許」由醫師診視，此有衛生福利部○○醫院診斷證
    明書及急診病歷所記載之就診時間可參。是告訴人在前往衛
    生福利部○○醫院急診前，確實有獨自騎乘機車出入之情形，
    自不能排除告訴人於衛生福利部○○醫院所檢出之傷勢「左側
    手肘擦傷、左側膝部挫傷併拉傷、右側手肘挫傷」，係其獨
    自騎乘機車外出時所造成。
(二)原判決對前揭重要證據漏未審酌，聲請人為此依法聲請再審
    ，為發現真實，請求函詢衛生福利部○○醫院：擦傷、挫傷、
    拉傷有什麼不同？臨床上分別有什麼徵狀？1.「擦傷」的傷
    口是否在受傷當下便會形成，並為一般人肉眼可見？2.什麼
    是「挫傷」？身體部位沒有受到碰撞或撞擊，是否會形成挫
    傷？3.「膝部拉傷」在臨床表現上有什麼徵狀？是否會造成
    患者疼痛感？裁定准予開始再審等語。
二、不得上訴於第三審法院之案件，除刑事訴訟法第420條規定
    外，其經第二審確定之有罪判決，如就足生影響於判決之重
    要證據漏未審酌者，得為受判決人之利益，聲請再審，刑事
    訴訟法第421條定有明文。又按聲請再審，由判決之原審法
    院管轄，刑事訴訟法第426條第1項定有明文。所謂原審法院
    ，係指最後事實審之法院而言。本件聲請人前因過失傷害案
    件，經本院以110年度交上易字第748號為實體判決確定，本
    院為最後事實審法院，依刑事訴訟法第426條第1項規定，本
    院自屬再審之管轄法院，合先敘明。
三、再審制度係為發現確實之事實真相，以實現公平正義，而於
    案件判決確定後，另設之特別救濟管道，重在糾正原確定判
    決事實認定之錯誤，惟確定判決因生既判力進而有執行力。
    是有罪判決確定後，為受判決人利益聲請再審，必其聲請理
    由合於刑事訴訟法第420條第1項各款所定情形之一，或第42
    1條有足生影響於判決之重要證據漏未審酌者，始准許之。
    又不得上訴於第三審法院之案件，除前條規定外，其經第二
    審確定之有罪判決，如就足生影響於判決之重要證據漏未審
    酌者，亦得為受判決人之利益，聲請再審，刑事訴訟法第42
    1 條定有明文。所稱重要證據漏未審酌，係指重要證據「業
    已提出」，或已發現而未予調查，或雖「調查」但未就調查
    之結果予以判斷並定取捨而言。又依同法第420 條第3 項規
    定，前項新事實或新證據，指判決確定前已存在或成立而未
    及調查斟酌，及判決確定後始存在或成立之事實、證據。至
    同法第421 條「重要證據」之法文與上述「新事實或新證據
    」之規範文字固有不同，但並非不能為相同之解釋。從而，
    有罪之判決確定後，為受判決人之利益聲請再審，必具備判
    決確定前已存在或成立而未及調查斟酌，及判決確定後始存
    在或成立之事實、證據，且無論新、舊、單獨或結合其他卷
    存證據觀察，綜合判斷之評價結果，客觀上認足以動搖第二
    審確定判決所認定之事實，始准許再審。
四、經查：　　
(一)本院110年度交上易字第748號確定判決綜合證人即告訴人賴
    照榮之證述、臺中地院勘驗筆錄暨附件2份、監視器錄影畫
    面截圖24張(12分38秒-12分39秒)、道路交通事故現場圖1份
    、現場照片12張、道路交通事故調查報告表㈠、㈡各1份、監
    視器錄影畫面擷取影像照片10張、車輛詳細資料報表2份、
    證號查詢汽車駕駛人資料、證號查詢機車駕駛人資料各1份
    、建物及土地登記影本1份、臺中市車輛行車事故鑑定委員
    會中市車鑑0000000案鑑定意見書1份、臺中市交通事件裁決
    處覆議字第0000000案覆議意見書1份、衛生福利部○○醫院10
    8年10月22日診斷證明書、孫開來骨外科診所108年10月25日
    診斷證明書、衛生福利部○○醫院110年3月11日○○醫行字第11
    0002098號函檢送告訴人就診資料1份等證據資料，認定聲請
    人有該確定判決犯罪事實所示犯行，並就聲請人否認犯罪及
    所辯各情，依憑調查所得之證據予以指駁，此有本院前開確
    定判決書在卷可憑。核本院原確定判決已詳敘其調查、取捨
    證據之結果，及憑以認定犯罪事實之心證理由，對於聲請人
    所辯各節何以不採之理由，亦逐一析述明確，其所為論斷說
    明，核無不合。是原確定判決本其自由心證對證據予以取捨
    及判斷，並無違背一般經驗法則及論理法則之情事。
(二)聲請意旨雖提出監視器錄影畫面光碟、監視器翻拍照片、網
    頁資料及臺中市政府警察局交通事故談話紀錄表等證據，主
    張聲請人於事發後警方至現場做酒測時，其站在告訴人身旁
    ，未見告訴人受有擦、挫傷等傷害，且告訴人於事發後之動
    作樣態，均顯示未受有傷害。又告訴人在前往衛生福利部○○
    醫院急診前，確實有獨自騎駛機車出入之情形，是無法排除
    告訴人所受傷害係其獨自外出時造成，告訴人所受之傷害與
    本件車禍事故無因果關係等語。然查：
　1.關於監視器錄影畫面光碟、監視器翻拍照片部分：
　　聲請人於本院110年9月8日準備程序時，即已提出相同內容
    之監視器錄影畫面光碟及監視器翻拍照片(見交上易卷㈠第97
    頁以下)，並經本院於111年3月23日準備程序時，就上開光
    碟當庭勘驗並請聲請人表示意見：「(問：對資料夾108.10.
    22員警到場酒測這兩段之勘驗内容，有何意見？)可以看出
    附卷所列勘驗内容以外，告訴人行走時行動自如，步態一切
    正常。另第二段内容，告訴人也有雙手彎曲橫放腰際的動作
    。(問：對資料夾108.10.22交警事故處理的兩段勘驗内容，
    有何意見？)針對第二段可以看到告訴人左手肘有彎曲橫放
    腰際的動作。另告訴人於此兩段也是都行走自如，步態穩定
    正常」等語(見本院交上易卷㈡第37頁)。本院並就「資料夾1
    08.10.22外出及返回」之影片勘驗內容詢問告訴代理人及聲
    請人，聲請人當時即表示：「針對此資料夾各段影像内容可
    以看出告訴人有獨自乘機車外出後返回，之後再行騎乘機車
    外出，對照○○醫院診斷證明書就診時間，這段時間才前往就
    醫，亦即告訴人並非於第一時間就醫。所以不排除告訴人於
    ○○醫院診斷傷勢，是在其就醫前騎車外出時受傷。另告訴人
    於○○醫院就醫完後，同日也多次騎乘機車，自行車出入，所
    以也不能排除告訴人在孫開來骨外科診所、倪仁仰診所所檢
    出的傷勢，是在其騎車出入時受傷」等語；告訴代理人亦就
    此部分說明：「就告訴人有外出返回的事實不爭執。但發生
    車禍告訴人第一次外出返回是去有人醫院驗傷，因為該醫院
    表示沒有提供驗傷服務，所以告訴人返家後跟家人討論後再
    第二次外出去○○醫院驗傷。所以告訴人驗傷時間與發生車禍
    時間來看，其實是非常接近的」(見本院交上易卷㈡第38頁)
    。顯見此部分之證據業經聲請人提出，並經本院予以調查判
    斷，自無聲請意旨所稱重要證據漏未審酌之情狀。
　2.關於網頁資料及臺中市政府警察局交通事故談話紀錄表等證
    據部分：
　　聲請人於本院111年4月14日審判時，亦已提出相同內容之網
    頁資料及臺中市政府警察局交通事故談話紀錄表等證據(見
    交上易卷㈡第162至199頁)。且本院原確定判決就告訴人於本
    件案發當時之左手肘部位、左大腿靠近膝蓋部位、左膝部分
    確實有遭聲請人駕駛車輛之車尾撞擊，而受有左側手肘擦傷
    、左側膝部挫傷併拉傷、右側手肘挫傷等情，業已於判決內
    詳予說明其判斷之依據(見原確定判決第11頁第16列以下至
    第13頁第3列)。又本院依聲請人之請求向衛生福利部○○醫院
    函詢關於擦傷、挫傷及拉傷之差異及臨床徵狀，經該院以11
    1年6月22日○○醫行字第1110006348號函覆稱：「『擦傷』係指
    外力造成人體皮膚破損出血。『挫傷』係指外力造成人體皮膚
    下軟組織受傷，外觀常呈現腫脹瘀青。『拉傷』係指肌肉、韌
    帶異常伸展而受傷，外觀可呈『正常』或有『腫脹』，如有微小
    血管破裂，也可呈現『瘀青』。惟上述三種傷勢也常於外傷中
    合併出現」等詞(見聲再卷第91頁)。
　　則告訴人於本件車禍中同時受有擦傷、挫傷、拉傷，即無異
    常之處。況告訴人所受傷勢並非嚴重，其於車禍後再自行騎
    車外出就醫取證，亦難認有何悖於常理之處。故法院依據調
    查結果認定事實，對證據何者可採，何者不可採，即證據之
    證明力如何，自屬法院依自由心證判斷之職權，法院即使對
    於證據之評價與被告所持之見解相異，亦屬法院自由心證之
    範疇，並非對於足以影響判決結果之證據漏未審酌。聲請意
    旨此部分所提出之網頁資料、談話紀錄表，既已經於法院審
    判時提出，而經本院於判決時加以審酌並本其自由心證予以
    取捨判斷，尚難憑此認係屬有利聲請人之重要證據，而可動
    搖聲請人並無過失傷害犯行之認定。準此，原確定判決縱使
    未就聲請人所提出之網頁資料、談話紀錄表加以載明，然此
    並非上開所稱之重要證據，此觀諸原確定判決理由之論述自
    明，故並無何「就足生影響於判決之重要證據漏未審酌」之
    情事。
五、綜上所述，本院認聲請人所舉前揭聲請再審之理由，經本院
    審酌結果，認顯與刑事訴訟法第421條得為再審之要件不合
    ，其就屬法院職權認定之範疇，徒憑己見任意指摘原確定判
    決有上揭重要證據漏未審酌，並不可採。是其再審之聲請並
    無理由，應予駁回。
據上論結，應依刑事訴訟法第434條第1項，裁定如主文。
中　　華　　民　　國　　111 　年　　7 　　月　　18　　日
            刑事第四庭     審判長法　官   蔡  名  曜
                                 法　官   黃  玉  琪
                                 法　官   林  宜  民
以上正本證明與原本無異。
不得抗告。
                                 書記官   謝  安  青
　　　　　　　　　　　　　　　　 
中　　華　　民　　國　　111 　年　　7 　　月　　18　　日